臺灣高等法院刑事判決　　　　　　　 100年度上易字第2164號
上　訴　人
即　被　告　莊國亨
上列上訴人因竊盜案件，不服臺灣臺北地方法院100 年度易字第
1801號，中華民國100 年7 月29日第一審判決（起訴案號：臺灣
臺北地方法院檢察署100 年度偵字第10890 號），提起上訴，本
院判決如下：
    主  文
上訴駁回。
    事  實
一莊國亨與張峻漢於民國99年11月間，為同在新北市新店區戶政
  事務所服替代役之同事。99年11月17日上午9 時許，莊國亨之
  主管簡雅貞見張峻漢之外套放在該戶政事務所3 樓檔案室外之
  辦公室，遂請莊國亨將外套放進檔案室。詎莊國亨竟意圖為自
  己不法之所有，趁機竊取張峻漢置於外套口袋內之皮夾1 只【
  內有新臺幣（下同）1500元、國民身分證、汽車及機車駕照、
  郵局提款卡等物】，得手後取走皮夾內之物，並將皮夾棄置在
  該樓廁所天花板夾層內。嗣張峻漢於當日中午12時未見其皮夾
  ，幾經尋覓，始於3 樓廁所天花板夾層內發現空無一物之皮夾
  ；另於99年11月27日收到斯時莊國亨居住之尊爵社區警衛夏冬
  滬寄回其之國民身分證；暨經警調閱新店戶政事務所辦公室監
  視錄影資料，始悉上情。
二案經新北市政府警察局新店分局報告臺灣臺北地方法院檢察署
  檢察官偵查起訴。
    理  由
甲、程序事項：
  本判決下列認定事實所憑被告以外之人於審判外所為之陳述（
  含書面供述），檢察官、被告於本院準備程序均表示同意有證
  據能力，並引用為證據（本院卷第19-20 頁），且迄於言詞辯
  論終結前亦未聲明異議（本院卷第27頁背面、第28頁）。本院
  審酌本案證據資料作成時之情況，核無違法取證或其他瑕疵，
  證據力亦無明顯過低之情形，認為以之作為證據為適當，依刑
  事訴訟法第159 條之5 規定，自均得作為證據。至非供述證據
  部分，檢察官、被告亦均不爭執證據能力，且查無違反法定程
  序取得之情形，自亦有證據能力。
乙、實體事項：
一訊據上訴人即被告莊國亨，固坦承於99年11月17日上午有將張
  峻漢之外套攜入檔案室內擺放，且曾出入廁所數次等情，惟矢
  口否認有何竊盜犯行，辯稱：因主管簡雅貞請託，才將張峻漢
  外套拿至檔案室擺放，另當天早上伊因肚子痛才如廁數次，又
  監視器並未拍到伊竊取張峻漢之皮夾，且事後查獲之張峻漢皮
  夾，以及廁所天花板均無伊指紋，不能因張峻漢之身分證為人
  在伊所住之社區內拾獲，就逕認係伊竊盜云云。經查：
  (一)張峻漢於99年11月17日上午上班時將皮夾置於外套內，並將
    外套置於3 樓辦公室後，於上午9 時許至1 樓工作，當日中
    午12時返回3 樓時發現外套置於檔案室地板箱子上，但外套
    內之皮夾已失竊，嗣在3 樓廁所天花板夾層內找到皮夾，但
    現金、證件等物均未尋獲，迨同年27日收受尊爵社區警衛夏
    冬滬所寄還其國民身分證之郵件等情，業據證人張峻漢於警
    詢及偵查中證述明確（偵卷第9-15、37-38 頁），堪認張峻
    漢確有前述遭竊之事實無訛。
  (二)查被告於99年11月17日上午9 時3 分許，應主管簡雅貞之請
    ，將張峻漢置於辦公室之外套，攜至檔案室內置放等情，為
    被告自承在卷（偵卷第3 頁背面、第6 、37頁），並有該所
    監視錄影翻拍照片在卷可佐（偵卷第22頁），堪可認定。次
    查，張峻漢於當天早上9 時許，將放有皮夾之外套置於3 樓
    辦公室後下樓工作，已如前述，而被告則於同日早上9 時3
    分許，亦即張峻漢甫將外套放置在辦公室離去後，將該外套
    由辦公室移至檔案室，堪認被告係張峻漢離去後首先接觸該
    外套之人。
  (三)又被告於當日上午9 時3 分，將張峻漢外套放進檔案室，嗣
    張峻漢於該日中午約12時許，在檔案室地板箱子上發現其外
    套放等情，已如前述。足徵張峻漢之外套，自該日上午9 時
    3 分至中午12時間，均在檔案室內。查放置該外套之該檔案
    室設有門禁管制，僅容在職同仁進出，當日上午戶政事務所
    之職員僅簡雅貞、洪美玲、曾法嚴及被告進出等情，業據證
    人曾法嚴於警詢中及證人張峻漢於偵查中分別證述明確（偵
    卷第18、37頁），被告於原審審理中亦同此陳述（原審卷第
    16頁背面），是應可排除有外人侵入檔案室內行竊張峻漢財
    物之可能。
  (四)再據證人曾法嚴於警詢中證稱：「被告放好（外套）之後就
    出來辦公室內繼續描掃資料，之後他有單獨1 個人進入檔案
    室放外套的地方走過去，他在裡面待了約5 分鐘，我當時覺
    得怪異，我準備要進入檔案室要找他的時候，他突然從檔案
    室出來，後來他去廁所時間約20分鐘之久，都沒有回來辦公
    室內，我們同事正在討論他去那裡的時候，他從廁所裡面出
    來回辦公室」等語（偵卷第17頁），被告亦自承其於當日上
    午有數次進入廁所之情。堪認被告該日上午有數次進出廁所
    ，且滯留時間甚長之情。參以被告曾碰觸過張峻漢之外套，
    及張峻漢遭竊之皮夾，遭人丟置在廁所天花板夾層內等情。
    則被告不無於取得張峻漢置於外套之皮夾後，將之攜往廁所
    內，檢視處置其內財物，再將空皮夾棄置上開隱匿地點，以
    防止他人發現之可能。
  (五)又張峻漢之國民身分證，是位於新北市○○區○○路碧瑤尊
    爵社區之住戶拾獲後，交由社區警衛夏冬滬處理，夏冬滬經
    公告招領1 個多禮拜後，仍無人認領，遂依身分證上之住址
    寄還張峻漢，並於99年11月27日送達張峻漢乙節，業經證人
    夏冬滬、張峻漢證述明確，並有信封影本在卷可憑（偵卷第
    12、23、39頁）。自張峻漢99年11月27日收件日往前回溯夏
    冬滬招領1 週餘，推算尊爵社區住戶拾獲時間，與被害人失
    竊時間極為接近，該證件諒非事後輾轉流落該處，而係竊嫌
    於行竊後棄置於該社區，再經住戶拾獲，應可認定。查被告
    於99年11月住在尊爵社區，而於本件案發日（即99年11月17
    日）上午，進出過上開戶政事務所檔案室之簡雅貞、洪美玲
    、曾法嚴，均未住在尊爵社區等情，業據被告自承在卷（偵
    卷第4 頁、原審卷第16頁）。是當日進出過檔案室者，僅被
    告住於尊爵社區，亦堪認定。
  (六)綜上，被告當日將張峻漢內置放皮夾之外套，自辦公室移至
    檔案室。期間，進出檔案室者，僅被告住在尊爵社區。且該
    日上午，被告又有多次進出廁所，在其內滯留甚長之舉，而
    被告遭竊之皮夾，復在廁所天花板尋獲，至張峻漢遭竊之國
    民身分證則為人在被告斯時居住之尊爵社區拾獲等情，參互
    觀之，綜合判斷，堪認張峻漢之皮夾乃為被告竊取。雖被告
    以上詞置辯，然查戶政事務所雖設有監視器，但監視器仍有
    死角，無法拍到所有角度，是縱監視器未拍到被告竊取張峻
    漢之皮夾之畫面，亦難執為有利被告之認定。又張峻漢為尋
    覓其失竊之皮夾，曾翻動廁所天花板，尋得皮夾後亦檢視其
    皮夾，從而縱其上留有竊賊之指紋，亦已因張峻漢之翻找、
    檢視而滅失，是警員未採集指紋或未採得被告指紋，亦無從
    逕為有利被告之認定。再者，被告聲請傳喚簡雅貞，證明其
    拿外套進檔案室時，未逗留太久；傳喚證人即其祖母郭速勤
    ，證明案發當天警方有至伊住處，但未查獲張峻漢之證件，
    又警方雖在伊摩托車上查得400 元，但該款項是郭速勤給伊
    的等情。查張峻漢係將皮夾置於外套口袋內，則自該外套拿
    取皮夾僅需瞬間，從而縱被告逗留檔案室之時間甚短，亦非
    不可能為之；另被告未將竊得之國民身分證置於其住處內，
    而係棄置在尊爵社區內，已如前述，堪信被告將竊得之張峻
    漢證件任意棄置，是縱未在其住處扣得張峻漢證件，亦難執
    為有利被告之認定；又本件並無以被告所稱郭速勤予伊之
    400 元資為犯罪證據，此節自無調查之必要。況本件事證已
    臻明確，本院認並無傳喚簡雅貞、郭速勤之必要，併此敘明
    。本案事證已明，被告之犯行堪以認定，應予依法論科。
二核被告所為，係犯刑法第320 條第1 項之竊盜罪。原審以被告
  罪證明確，適用刑法第320 條第1 項等規定，並審酌被告前有
  贓物等前案經論罪科刑，仍未能謹慎其行，本件趁機行竊他人
  財物，使被害人財物受損，犯後始終否認犯行之態度，暨其犯
  罪手段、所竊物品價值、生活狀況、智識程度等一切情狀，量
  處有期徒刑3 月，並諭知易科罰金之折算標準。認事用法，並
  無違誤，量刑亦屬妥適。被告上訴否認犯行，並無理由，應予
  駁回。
據上論斷，應依刑事訴訟法第368條，判決如主文。
本案經檢察官陳正芬到庭執行職務。
中    華    民    國   100    年    11    月    24    日
                  刑事第二十一庭審判長法  官  周政達
                                      法  官  趙文卿
                                      法  官  江翠萍
以上正本證明與原本無異。
不得上訴。
                                      書記官  王靜怡
中    華    民    國   100    年    11    月    24    日
論罪條文：刑法第320 條第1 項
中華民國刑法第320條
（普通竊盜罪、竊佔罪）
意圖為自己或第三人不法之所有，而竊取他人之動產者，為竊盜
罪，處5  年以下有期徒刑、拘役或 5 百元以下罰金。